【裁判字號】    97,易,507
【裁判日期】    970529
【裁判案由】    毒品危害防制條例
【裁判全文】
臺灣臺北地方法院刑事判決               97年度易字第507號
公  訴  人  臺灣臺北地方法院檢察署檢察官
被      告  甲○○
上列被告因違反毒品危害防制條例案件，經檢察官提起公訴（九
十七年度毒偵字第四二號），因被告於準備程序進行中就被訴事
實為有罪之陳述，且所犯非死刑、無期徒刑、最輕本刑為三年以
上有期徒刑之罪或高等法院管轄第一審案件，經告知簡式審判程
序之旨，並聽取檢察官、被告之意見後，裁定進行簡式審判程序
審理判決如下：
    主  文
甲○○施用第二級毒品，累犯，處有期徒刑柒月，扣案安非他命
殘渣袋貳拾伍個均沒收銷燬之，扣案安非他命吸食器壹組沒收。
    事  實
一、甲○○前於民國八十八年間因施用毒品案件，經送觀察、勒
    戒後，因認無繼續施用毒品傾向，由臺灣臺北地方法院檢察
    署檢察官於八十八年七月二十八日以八十八年度偵字第一五
    八五二號為不起訴處分確定。又於八十九年間犯施用毒品案
    件，經送觀察、勒戒後，認有繼續施用毒品傾向，經臺灣新
    竹地方法院以八十九年度毒聲字第一四九五號裁定令入戒治
    處所施以強制戒治，並由臺灣新竹地法院檢察署檢察官聲請
    簡易判決處刑，經臺灣新竹地方法院於八十九年六月二十八
    日以八十九年度竹簡字第三０四號判處有期徒刑四月，並於
    八十九年十月十六日判決確定。前開強制戒治處分，於九十
    年一月二十日經裁定停止戒治，所餘戒治期間付保護管束，
    惟於九十年四月間又因施用第二級毒品案件，於九十年五月
    四日經臺灣新竹地方法院以九十年度毒聲字第八一二號撤銷
    停止戒治，九十年九月十五日入臺灣新竹戒治所執行強制戒
    治，九十一年一月二十七日執行完畢出所，而上開九十年四
    月間所犯施用第二級毒品案件並經臺灣新竹地方法院於九十
    一年一月十一日以九十年度易字第一０六七號判處有期徒刑
    三月，經臺灣高等法院以九十一年上易字第五五三號駁回上
    訴，九十一年五月二十七日確定。前開所處有期徒刑四月，
    於九十一年一月二十七日入監服刑，同年五月二十六日執行
    完畢（此部分不構成累犯）。其另於九十年九月間因施用第
    二級毒品案件，經本院於九十二年一月二十七日以九十二年
    度簡字第二０五號判處有期徒刑六月，九十二年二月二十日
    確定，與前開所處有期徒刑三月，經本院以九十二年度聲字
    第五三一號裁定應執行有期徒刑八月，惟前開有期徒刑三月
    已於九十一年十一月一日入監服刑，九十二年一月三十一日
    執行完畢，甲○○遂於九十二年六月二十五日入監執行其餘
    徒刑，並於九十二年十一月二十四日縮刑期滿執行完畢。復
    於九十四年一至八月間多次施用第二級毒品，經本院於九十
    四年九月二十二日以九十四年度易字第六二０號判處有期徒
    刑八月；再於九十四年間犯妨害電腦使用罪案件，經本院於
    九十五年一月六日以九十四年度簡字第三二四九號判處有期
    徒刑四月，同年二月三日確定，上開九十四年間所犯二罪經
    本院以九十五年聲字第三三八號裁定應執行有期徒刑十一月
    ，於九十四年十月二十一日入監服刑，九十五年七月四日縮
    刑期滿執行完畢出監。詎仍不知悔改，於九十六年十二月十
    四日上午某時，在其臺北縣新店市○○路八二號住處，以將
    安非他命置入吸食器燒烤後產生煙霧加以嗅聞吸食之方式，
    施用第二級毒品安非他命，為警於同日十九時三十分許，在
    其上址住處搜索查獲，並扣得安非他命吸食器一組、安非他
    命殘渣袋二十五個。
二、案經臺北市政府警察局大安分局報告臺灣臺北地方法院檢察
    署檢察官偵查起訴。
    理  由
一、上開犯罪事實，業據被告甲○○於本院坦承不諱（本院準備
    程序筆錄、審判筆錄），被告為警查獲當日經採尿送驗結果
    ，安非他命類藥物呈陽性反應，有臺灣尖端先進生技醫藥股
    份有限公司濫用藥物檢驗報告在卷可稽（本院卷），且有安
    非他命殘渣袋二十五個、安非他命吸食器一組扣案可證（毒
    偵字卷第十八頁扣押物品目錄表），扣案安非他命殘渣袋經
    臺北市政府警察局大安分局初步鑑驗結果，內含微量殘渣無
    法磅秤，呈安非他命反應等情，有該局毒品初步鑑驗報告單
    在卷可憑（毒偵字卷第十九頁），足見被告自白施用毒品犯
    罪情節屬實。按九十二年七月九日新修正之毒品危害防制條
    例刪除二犯及三犯之規定，一改修法前繁雜之處遇程序，僅
    將施用毒品者簡化區分為初犯、再犯，並認施用毒品者係屬
    病患性犯人，以觀察、勒戒戒除其身癮，並以強制戒治去除
    其心癮。經觀察、勒戒或強制戒治執行完畢釋放後，若係五
    年後再犯該條例第十條施用毒品罪者，與同條例第二十條第
    一項、第二項關於「初犯」之處理方式相同，檢察官應先聲
    請法院裁定令被告入勒戒處所觀察、勒戒，並視有無繼續施
    用毒品傾向，決定應予釋放、為不起訴之處分，或應聲請法
    院裁定令入勒戒處所強制戒治；若係五年內「再犯」同條例
    第十條施用毒品罪者，依同條例第二十三條第二項規定，檢
    察官則應依法追訴。觀諸該條例第二十條第三項之修正理由
    ：「觀察、勒戒或強制戒治五年後再犯者，顯見前所實施之
    觀察、勒戒或強制戒治已足以遮斷其施用毒品之癮，為期自
    新及協助其戒除毒癮，對此五年後再犯者，爰明定仍適用初
    犯之規定，先經觀察、勒戒、強制戒治之程序。」及同條例
    第二十三條第二項之修正理由：「為配合簡化施用毒品犯之
    刑事處遇程序，並鑑於經觀察、勒戒或強制戒治執行完畢釋
    放後五年內再犯者，其再犯率甚高，原據以實施之觀察、勒
    戒及強制戒治既已無法收其實效，自應施以刑事處遇。」顯
    然如施用毒品者係前經觀察、勒戒或強制戒治等治療程序執
    行完畢五年後，始再施用毒品之「初犯」，因前所執行之觀
    察、勒戒或強制戒治已足收戒除毒癮之效，自應重新執行觀
    察、勒戒或強制戒治等治療程序，並於治療程序執行完畢後
    ，由檢察官為不起訴處分，毋庸對之追訴處罰；反之，在「
    再犯」之情形，因其先前所為治療程序顯未能收戒斷毒癮之
    效，且考量施用毒品者之再犯率偏高，乃簡化其刑事處遇程
    序，而逕予追訴處罰，不再施以治療程序。參酌上開立法理
    由，修正毒品危害防制條例就施用毒品者，祇於「初犯」及
    「五年後再犯」二種情形，有其追訴條件之限制，即須於初
    犯經觀察、勒戒或強制戒治釋放後，五年內均無施用毒品之
    行為，始能認其前所實施之觀察、勒戒或強制戒治已足遮斷
    毒癮，而得於五年後再犯時，再予適用初犯之規定，重行觀
    察、勒戒等程序。倘五年內已經再犯，被依法追訴處罰，縱
    其第三次（或第三次以上）施用毒品之時間在初犯釋放五年
    以後，即與「五年後再犯」之情形有別，且因已於「五年內
    再犯」，顯見其再犯率甚高，原實施觀察、勒戒或強制戒治
    ，已無法收其實效，而無五年戒斷期之存在，自無再經觀察
    、勒戒及強制戒治之必要，應由檢察官逕行起訴，始符新法
    修正之本旨（最高法院九十五年度台非字第五九號、九十五
    年度台上字第五一七號、第一０七一號判決意旨及該院九十
    五年第七次刑庭會議決定意旨參照）。本院查，被告於八十
    九年間犯施用毒品案件，經送觀察、勒戒後，認其有繼續施
    用毒品傾向，經臺灣新竹地方法院以八十九年度毒聲字第一
    四九五號裁定令入戒治處所施以強制戒治，於九十一年一月
    二十七日執行完畢，復於九十年九月間因施用第二級毒品案
    件，經本院判處罪刑並執行完畢，又於九十四年一至八月間
    多次施用第二級毒品，經本院判處罪刑並執行完畢，此有臺
    灣高等法院被告前案紀錄表在卷可憑，被告既曾於前揭強制
    戒治處分執行完畢後之五年內再犯施用毒品之罪，且經本院
    於判處罪刑確定，顯見其再犯率甚高，原實施觀察、勒戒、
    強制戒治，已無法收其實效，而無五年戒斷期之存在，參照
    前述意旨，被告另犯本件施用毒品犯行，已無再施以觀察、
    勒戒及強制戒治之必要，附此說明。綜上，本件事證明確，
    被告犯行可以認定。
二、核被告所為，係犯毒品危害防制條例第十條第二項施用第二
    級毒品罪，其施用前後持有毒品之行為，為施用之階段行為
    ，不另論罪。被告前有事實欄所載有期徒刑之科刑、執行前
    案紀錄，有臺灣高等法院被告前案紀錄表附卷可稽，於有期
    徒刑執行完畢後五年以內故意再犯本案有期徒刑以上之罪，
    為累犯，應依刑法第四十七條第一項規定，加重其刑。爰審
    酌被告犯罪後坦承犯行，態度良好，惟前因施用毒品案件，
    經執行強制戒治及本院判處罪刑，仍未戒除施用毒品惡習，
    足見素行不佳，意志力薄弱，及其施用次數、所生自我戕害
    之結果等一切情狀，量處如主文所示之刑。扣案安非他命殘
    渣袋二十五個，其內之安非他命殘渣量微無法秤重亦無法析
    離，是該等殘渣袋應依毒品危害防制條例第十八條第一項前
    段之規定，沒收銷燬之。扣案安非他命吸食器一組，係被告
    所有供犯罪所用之物，業據被告於本院供明在卷，且核非專
    供施用毒品之器具，應依刑法第三十八條第一項第二款規定
    ，宣告沒收。
據上論斷，應依刑事訴訟法第二百七十三條之一第一項、第二百
九十九條第一項前段，毒品危害防制條例第十條第二項、第十八
條第一項前段，刑法第十一條前段、第四十七條第一項、第三十
八條第一項第二款，判決如主文。
本案經檢察官簡逸薇到庭執行職務
中    華    民    國  九十七  年    五    月  二十九  日
                  刑事第五庭    法  官  高偉文
以上正本證明與原本無異。
如不服本判決，應於判決送達後十日內，向本院提出上訴狀。
                                書記官  張華瓊
中    華    民    國  九十七  年    五    月  二十九  日
附錄本案論罪科刑法條全文
毒品危害防制條例第十條：
施用第一級毒品者，處六月以上五年以下有期徒刑。
施用第二級毒品者，處三年以下有期徒刑。


司法院資訊處製作；財團法人民間司法改革基金會備份。
